【裁判字號】    97,聲再,48
【裁判日期】    970513
【裁判案由】    聲請再審
【裁判全文】
臺灣高等法院高雄分院刑事裁定          97年度聲再字第48號
再審聲請人
即受判決人  甲○○
                      樓
上列聲請人因偽造文書等案件，對於最高法院97年度台上字第83
6 號、本院96年度上訴字第1856號中華民國96年12月24日確定判
決（原審案號：臺灣高雄地方法院96年度訴字第106 號，起訴案
號：臺灣高雄地方法院檢察署95年度偵續字第196 號），聲請再
審，本院裁定如下：
    主  文
再審之聲請駁回。
    理  由
一、本件聲請意旨略以：
  (一)按有罪之判決確定後，發現確實之新證據，足認受有罪判決
    之人應受無罪、免訴、免刑或輕於原判決所認罪名之判決者
    ，為受判決人之利益，依刑事訴訟法第420條第1 項第6款之
    規定，得聲請再審。
  (二)本件再審聲請人即受判決人甲○○（下稱聲請人）因偽造文
    書等案件，經本院以96年度上訴字第1856號判處有期徒刑2
    年，經最高法院以97年度台上字第836 號以上訴違背法律上
    之程式，從程序上予以駁回，而確定在案。然聲請人發現下
    列確實之新證據，足認聲請人應受無罪或輕於原判決所認罪
    名之判決，茲敘明如下：
  1.聲請人代標邱麗芝2 會，事前曾得其同意，至於其他會員陳
    玉  、李素慧、宋劉明珠、張簡秀全、曾阿香、范日新得標
    ，聲請人均有如數支付會款，其中李素慧、宋劉明珠、范日
    新等人均係透過陳玉  標會，聲請人亦有將渠等標取之會款
    交由陳玉  代為轉交。
  2.陳玉  確有幫許啟又、李啟木、吳金淑轉交渠等3 人得標之
    會款，業據其自承在卷，陳玉  亦受李素慧、宋劉明珠、范
    日新之委託標會及代付會款，嗣陳玉  及李素慧、宋劉明珠
    、范日新等人均否認上情，所言顯不實在。
  3.會員劉秀美如果有去標會回家會登記，如果沒有去的話，也
    會打電話來問是何人標到，所以聲請人的會單與劉秀美所記
    載的都是一樣，足證劉秀美所整理謄出之會單堪信與實際標
    會情形大致相符。
  4.聲請人召集本案互助會之前，只認識李素慧，經李素慧介紹
    才認識陳玉  ，其他會員均是陳玉  代為招攬介紹，陳玉
    乃趁機冒充其他會員名義標會，並代為收取得標會款。
  5.證人即會員劉秀美、蘇吳仙河、孫雀雲及黃惠美於偵查中均
    證稱：聲請人並未冒用渠等名義標會；證人蘇郭惠蘭於偵查
    中亦證稱：聲請人確實被楊麗雲倒了9 會；至於告訴人陳玉
      及證人李素慧、范日新雖指訴聲請人有冒標會款之犯行，
    然並無積極證據佐證其說。
  6.聲請人已於96年3 月5 日與邱麗芝就本案達成和解，願賠償
    邱麗芝新台幣（下同）30萬元，足證聲請人以邱麗芝名義標
    會前，確已得邱麗芝之同意，否則邱麗芝不可能與聲請人和
    解。
  7.聲請人因工作受傷及類風濕關節炎致無法工作，但仍向郭惠
    蘭借一筆會款25萬元，於93年1 月24日拿去償還會員郭坤止
    ，此外郭坤止於93年1 月20日亦有標取會款269,960 元，聲
    請人亦於93年1 月24將會款交予郭坤止，足認聲請人確無冒
    標會款及詐欺之犯意，否則不可能重病在身，猶盡力償還所
    積欠之會款。
  (三)綜上所述，本件應有發現確實之證據，足認聲請人應受無罪
    或輕於原判決所認罪名之判決，爰依刑事訴訟法第420 條第
    1 項第6 款之規定，提起本件再審之聲請，請准予重新審理
    本案等語。
二、按刑事訴訟法第420條第1項第6 款所規定之確實新證據，在
    解釋上須具備(1)新穎性(2)確實性(3)影響性（或關連性）之要
    件始足當之。所謂「新穎性」係指該項證據於事實審法院判
    決當時即已存在，然因當事人及法院未經發現，致未及提出
    調查審酌，而於判決後始行發現；所謂「確實性」係指該項
    證據依其形式上之觀察係真實存在；所謂「影響性」係指該
    項證據如經提出或審酌，在客觀上顯可動搖原確定判決而使
    受判決人獲較有利之判決而言。倘該證據形式上雖屬真實，
    然縱予提出供法院審酌，在客觀上亦未必能據以動搖原確定
    判決之基礎或依其他證據資料所作事實之認定者，即非刑事
    訴訟法第420條第1項第6 款所稱之確實新證據。
三、聲請人聲請本件再審，主要係陳稱其代標邱麗芝2 會，事前
    曾得邱麗芝同意；會員陳玉  、李素慧、宋劉明珠、張簡秀
    全、曾阿香、范日新得標，聲請人均有如數支付會款，其中
    李素慧、宋劉明珠、范日新等人均係透過陳玉  標會，聲請
    人亦有渠等標得之會款交給陳玉  代為轉交；本案大部分會
    員均是陳玉  代為招攬介紹，陳玉  乃趁機冒充其他會員名
    義標會，並代為收取得標會款；會員劉秀美、蘇吳仙河、孫
    雀雲及黃惠美均證稱聲請人並未冒用渠等名義標會；證人蘇
    郭惠蘭亦證稱聲請人確實被楊麗雲倒了9 會；聲請人已與邱
    麗芝達成和解，足證聲請人以邱麗芝名義標會前，確已得邱
    麗芝之同意；聲請人雖然重病在身，猶盡力償還積欠郭坤止
    之會款，足認聲請人確無冒標會款及詐欺之犯意。因認本件
    應有發現確實之證據，足認聲請人應受無罪或輕於原判決所
    認罪名之判決云云。經查：
  (一)本院原確定判決對於「聲請人基於詐欺取財及行使偽造準私
    文書之概括犯意，連續未經會員陳玉  、李素慧、宋劉明珠
    、張簡秀全、曾阿香、范日新、邱麗芝之同意，在紙張上偽
    造渠等之署押及金額，並偽造依習慣或特約足認係其等會員
    持以競標之標單，而持向出席投標活動之會員行使，且均順
    利得標，足以生損害於被冒標及其他活會會員，再將此不實
    之得標結果向其餘未得標之活會會員口頭告知，致使活會會
    員陷於錯誤而交付會款，總計詐得499 萬5 千元」等情，業
    依調查之結果，本於論理法則、經驗法則，取捨證據、認定
    事實，並已於理由內詳細敘明其取捨論駁之理由，經核尚無
    違誤之處。
  (二)聲請人雖以上開情詞置辯，惟查，聲請人確未經會員陳玉
    、李素慧、宋劉明珠、張簡秀全、曾阿香、范日新、邱麗芝
    之同意，以渠等名義冒標會款等情，業據證人陳玉  、李素
    慧、宋劉明珠、張簡秀全、曾阿香、范日新、邱麗芝於偵查
    、原審及本院審理時證述明確。且證人陳玉  、李素慧、宋
    劉明珠、張簡秀全、曾阿香、范日新、邱麗芝均為聲請人之
    會員，除本件會款糾紛外，渠等之間並無其他怨隙，實無甘
    冒偽證罪責設詞攀誣之理。而渠等除陳玉  有幫李素慧、范
    日新、宋劉明珠收會款給被告外，彼此之間僅同屬會員而無
    利害關係，若非被告確有冒標渠等之互助會，渠等當不致於
    一致供稱被告有冒標情事。況證人李素慧、宋劉明珠、張簡
    秀全、曾阿香對於渠等確實有參與競標並得標之部分，亦照
    實證述，並無就標單上所示其等之得標紀錄一概否認之情形
    ，足認渠等證詞非虛。職是，益徵聲請人確實未經會員陳玉
      、李素慧、宋劉明珠、張簡秀全、曾阿香、范日新、邱麗
    芝之同意，以渠等名義冒標會款甚為明灼。
  (三)本院原確定判決論處聲請人連續行使偽造私文書，足以生損
    害於他人罪刑，已詳敘所憑之證據及認定之理由，並對聲請
    人所辯如何不足採信，均已依據卷內資料，詳予指駁，並無
    任何違背法令及論理法則之處，聲請人再審意旨，均僅徒憑
    己見，對於原確定判決調查證據、認事用法職權之行使，任
    意指摘，已難謂符合首揭法定再審之要件。且聲請人所舉上
    述證人邱麗芝、陳玉  、李素慧、宋劉明珠、張簡秀全、曾
    阿香、范日新、劉秀美、蘇吳仙河、孫雀雲、黃惠美、蘇郭
    惠蘭、李啟木等人，均曾於偵查、原審及本院審理具結作證
    ，本院原確定判決對於渠等證詞是否真實可信，亦均予以詳
    論指駁，是聲請人所舉上述證人，自非刑事訴訟法第420 條
    第1 項第6 款所稱「發現確實之新證據」。再聲請人所舉上
    述證人邱麗芝、陳玉  、李素慧、宋劉明珠、張簡秀全、曾
    阿香、范日新、劉秀美、蘇吳仙河、孫雀雲、黃惠美、蘇郭
    惠蘭、李啟木等人，縱經再予傳訊，在客觀上顯亦無可動搖
    原確定判決，而使聲請人獲得無罪或輕於原判決所認罪名之
    判決。
四、綜據上述，聲請人聲請本件再審所提出之上開證據，並不符
    合「新穎性」、「確實性」及「影響性（或關連性）」之要
    件。從而，本件聲請人上開所舉聲請再審之理由，核與刑事
    訴訟法第420條第1 項第6款所規定之要件有間，應認為無再
    審理由，是本件聲請為無理由，應予駁回。
五、據上論結，應依刑事訴訟法第434條第1項，裁定如主文。
中    華    民    國    97    年    5     月    13    日
                  刑事第七庭    審判長法  官 莊飛宗
                                      法  官 李嘉興
                                      法  官 孫啟強
以上正本證明與原本無異。
如不服本裁定應於送達後5 日內向本院提出抗告狀。
中    華    民    國    97    年    5     月    13    日
                                      書記官 黃富美


司法院資訊處製作；財團法人民間司法改革基金會備份。
